【裁判字號】    98,訴,1432
【裁判日期】    980930
【裁判案由】    偽造文書等
【裁判全文】
臺灣臺北地方法院刑事判決              98年度訴字第1432號
公  訴  人  臺灣臺北地方法院檢察署檢察官
被      告  乙○○
上列被告因偽造文書等案件，經檢察官提起公訴（98年度偵字第
15567 號），被告於準備程序中為有罪之陳述，本院合議庭裁定
改由受命法官獨任以簡式審判程序審理，判決如下：
    主  文
乙○○連續犯行使偽造私文書罪，處有期徒刑陸月，如易科罰金
，以銀元參佰元即新臺幣玖佰元折算壹日，減為有期徒刑參月，
如易科罰金，以銀元參佰元即新臺幣玖佰元折算壹日，新光銀行
信用卡申請書正卡人欄上偽造之「甲○○」署名貳枚、新光銀行
信用卡背面簽名條碼上偽造之「甲○○」署名壹枚，及起訴書附
表編號01至46號所示簽帳單第一聯持卡人簽名欄上偽造之「甲○
○」署名肆拾陸枚，均沒收；又犯行使偽造私文書罪，拾捌罪，
各處有期徒刑貳月，如易科罰金，均以新臺幣壹仟元折算壹日，
各減為有期徒刑壹月，如易科罰金，均以新臺幣壹仟元折算壹日
，起訴書附表編號47至64號所示簽帳單第一聯持卡人簽名欄上偽
造之「甲○○」署名拾捌枚，均沒收；又犯行使偽造私文書罪，
拾貳罪，各處有期徒刑貳月，如易科罰金，均以新臺幣壹仟元折
算壹日，起訴書附表編號65至76號所示簽帳單第一聯持卡人簽名
欄上偽造之「甲○○」署名拾貳枚，均沒收。應執行有期徒刑壹
年，如易科罰金，以銀元參佰元即新臺幣玖佰元折算壹日。緩刑
參年。新光銀行信用卡申請書正卡人欄上偽造之「甲○○」署名
貳枚、新光銀行信用卡背面簽名條碼上偽造之「甲○○」署名壹
枚，及起訴書附表編號01至76號所示簽帳單第一聯持卡人簽名欄
上偽造之「甲○○」署名柒拾陸枚，共柒拾玖枚，均沒收。
    事實及理由
一、本案之犯罪事實、證據及附表，除犯罪事實部分補充更正：
    「而複寫偽造署名於簽帳單第 2聯之顧客存根聯」；證據部
    分補充：「被告於本院審理時之自白」外，餘均引用如附件
    檢察官起訴書之記載。
二、本件被告乙○○所犯偽造文書等罪，非為死刑、無期徒刑、
    最輕本刑為 3年以上有期徒刑之罪，或高等法院管轄第一審
    案件，且被告於本院準備程序中，先就被訴事實為有罪之陳
    述，於經告知被告簡式審判程序之旨，並聽取當事人之意見
    後，由本院裁定適用簡式審判程序。
三、按被告乙○○於民國 94年1月間冒用甲○○名義向臺灣新光
    商業銀行偽造「甲○○」署名申辦信用卡、於信用卡背面簽
    名條碼上偽造之「甲○○」署名及於起訴書附表編號01至46
    號所示之行為後，刑法已於95年7月1日修正公布生效施行，
    其中第2條第1項「行為後法律有變更者，適用行為時之法律
    。但行為後之法律有利於行為人者，適用最有利於行為人之
    法律」之規定，係規範行為後法律變更所生新、舊法律比較
    適用之準據法，並非刑法實體法律，自不生行為後法律變更
    之比較適用問題，故刑法修正施行後，應適用該修正後之第
    2條第1項之規定，依「從舊、從輕」之原則比較新、舊法律
    之適用；又比較新舊法時，應就罪刑有關之共犯、未遂犯、
    想像競合犯、牽連犯、連續犯、結合犯，以及累犯加重、自
    首減輕暨其他法定加減原因（如身分加減）與加減例等一切
    情形，綜其全部罪刑之結果而為比較後，再適用有利於行為
    人之法律處斷，而不得一部割裂分別適用不同之新、舊法（
    最高法院 24年上字第4634號、29年上字第964號判例意旨及
    最高法院95年度第8次刑事庭會議決議參照）。經查：
  (一)關於罰金刑：刑法第339條第1項詐欺取財罪，其法定刑有關
    罰金部分為（銀元）1000元以下罰金。查刑法分則編各罪所
    定罰金刑之貨幣單位原為銀元，修正前刑法第 33條第5款規
    定：「罰金：1 元（銀元）以上。」，而依罰金罰鍰提高標
    準條例規定，就 72年6月26日前修正之刑法部分條文罰金數
    額提高 2至10倍，其後修正者則不提高倍數，並依現行法規
    所定貨幣單位折算新臺幣條例規定，以銀元1元折算新臺幣3
    元。修正後刑法第33條第5款規定：「罰金：新臺幣 1000元
    以上，以百元計算之。」，刑法第 33條第5款所定罰金貨幣
    單位經修正為新臺幣後，刑法分則各罪所定罰金刑之貨幣單
    位亦應配合修正為新臺幣，為使刑法分則編各罪所定罰金之
    最高數額與刑法修正前趨於一致，乃增訂刑法施行法第 1條
    之1：「中華民國 94年1月7日刑法修正施行後，刑法分則編
    所定罰金之貨幣單位為新臺幣。94年1月7日刑法修正時，刑
    法分則編未修正之條文定有罰金者，自94年1月7日刑法修正
    施行後，就其所定數額提高為30倍。但72年6月26日至94年1
    月7日新增或修正之條文，就其所定數額提高為3倍。」從而
    ，刑法修正後刑法分則編各罪所定罰金刑之最高數額，適用
    刑法施行法第1條之1之規定後，並無不同，即對被告並無有
    利或不利之情形；惟修正後刑法第 33條第5款所定罰金刑最
    低數額，較之修正前提高，自以修正前刑法第 33條第5款規
    定有利於被告。
  (二)關於牽連犯：修正前刑法第55條有關「犯一罪而其方法或結
    果之行為犯他罪名者，從一重處斷」之牽連犯規定，業經修
    正刪除，此刪除雖非犯罪構成要件之變更，但顯已影響行為
    人刑罰之法律效果，自屬法律有變更，比較修正前、後之刑
    法規定，自以修正前論以牽連犯一罪，較修正後一罪一罰之
    數罪有利於被告。
  (三)關於連續犯：修正前刑法第56條有關「連續數行為而犯同一
    之罪名者，以一罪論，但得加重其刑至二分之一」之連續犯
    規定，經修正刪除，此刪除雖非犯罪構成要件之變更，但顯
    已影響行為人刑罰之法律效果，自屬法律有變更，依新法第
    2條第1項規定，比較新、舊法結果，仍應適用較有利於被告
    之行為時法律即舊法論以連續犯（最高法院 95年第8次刑事
    庭會議決議參照）。
  (四)被告於上開行為時之刑法第 41條第1項前段規定：「犯最重
    本刑為5年以下有期徒刑以下之刑之罪，而受6個月以下有期
    徒刑或拘役之宣告，因身體、教育、職業、家庭之關係或其
    他正當事由，執行顯有困難者，得以1元以上3元以下折算 1
    日，易科罰金」，又被告等行為時之易科罰金折算標準，修
    正前罰金罰鍰提高標準條例（已於98年5月1日公告廢止生效
    ）第2條前段規定，就其原定數額提高為 100倍折算1日，則
    本件被告行為時之易科罰金折算標準，如以銀元300折算1日
    ，經折算為新臺幣後，即應以新臺幣900元折算為1日。惟95
    年 7月1日修正公布施行之刑法第41條第1項前段則規定：「
    犯最重本刑為5年以下有期徒刑以下之刑之罪，而受6個月以
    下有期徒刑或拘役之宣告者，得以新臺幣1000元、2000元或
    3000元折算 1日，易科罰金」，比較修正前後之易科罰金折
    算標準，以95年7月1日修正公布施行前之規定，較有利於被
    告，則應依刑法第2條第1項前段，適用修正前刑法第41條第
    1項前段規定，定被告之易科罰金折算標準。
  (五)修正前刑法第51條規定：「數罪併罰，分別宣告其罪之刑，
    依左列各款定其應執行者：」其中第 5款規定：「宣告多數
    有期徒刑者，於各刑中之最長期以上，各刑合併之刑期以下
    ，定其刑期。但不得逾 20年。」。修正後刑法第51條第5款
    則規定：「宣告多數有期徒刑者，於各刑中之最長期以上，
    各刑合併之刑期以下，定其刑期。但不得逾30年」，比較修
    正前後之定應執行刑之規定，以適用修正前刑法之規定，較
    有利於本件被告。
  (六)綜上，本件經綜合觀察全部罪刑比較之結果，依修正後刑法
    第2條第1項前段規定，適用修正前刑法第56條、第55條、第
    51條第5款、第33條第5款之規定，對被告較有利，自應全部
    適用修正前刑法相關規定而為論科。
三、按在特約商店信用卡簽帳單上偽簽他人署押，係表示他人有
    在該特約商店消費簽帳單上所示事項及金額之事實，而特約
    商店可據以向特約銀行請款，銀行再轉向該他人請款之意，
    是該偽造他人署押於信用卡簽帳單之行為，自足以生損害於
    他人，應成立偽造私文書罪（最高法院91年台上字第2550號
    判決意旨參照）。再者，冒用他人之信用卡，使特約商店因
    誤信冒用持卡人為真正持卡人或已得持人之允許，而交付一
    定之財物，即使特約商店可由發卡銀行請求支付帳款，就其
    全體財產而言，並無減少，惟刷卡者所詐得者仍係商店之財
    物，而非發卡銀行墊付貨款之利益，亦有司法院（89）廳刑
    一字第 13079號函所附臺灣臺中地方法院座談會研討意見可
    資參考（臺灣高等法院臺中分院91年度上訴字第1563號判決
    參照）。核被告所為，係犯刑法第216條、第210條偽造私文
    書、行使偽造私文書罪，及同法第339條第1項詐欺取財罪。
    被告偽造署押之行為，為偽造私文書之部分行為，又其偽造
    私文書之低度行為，復為行使偽造私文書之高度行為所吸收
    ，均不另論罪。就被告偽造「甲○○」署名向新光銀行申辦
    信用卡、於信用卡背面簽名條碼上偽造之「甲○○」署名及
    起訴書附表編號01至46號之犯行部分，被告前後多次行使偽
    造私文書、詐欺取財之犯行，時間緊接，犯罪構成要件相同
    ，顯係基於概括犯意反覆為之，為連續犯，均依修正前刑法
    第56條規定各以一罪論，並加重其刑。被告所犯上開行使偽
    造私文書罪與詐欺取財罪間，有方法目的之牽連關係，應從
    一重之行使偽造私文書罪處斷。就起訴書附表編號47至76號
    之犯行部分，被告多次行使偽造私文書、詐欺取財之犯行，
    犯意各別，應分論併罰。又所犯上開行使偽造私文書罪及詐
    欺取財罪間，有刑法第55條想像競合之裁判上一罪關係，應
    從一重論以行使偽造私文書罪（臺灣高等法院97年度上訴字
    第4702號判決參照）。爰審酌被告素行，本件76筆刷卡簽帳
    金額共新臺幣26萬8469元，惟被告已（臨櫃、自動櫃員機轉
    帳）繳款新臺幣21萬9583元，剩餘未償金額為新臺幣4萬888
    6 元，有新光銀行帳單明細及繳款明細在卷可佐，足認其所
    造成之損害非鉅，且業與新光銀行達成和解，經新光銀行具
    狀表明不再訴究等情，有刑事撤回告訴狀附卷可按，兼衡被
    告犯罪動機、目的、手段、知識程度，與甲○○於本件行為
    時原係夫妻關係，今已離異，小孩歸甲○○監護扶養，被告
    僅得於餐廳擔任臨時工維生，及犯後均坦承犯行，態度良好
    ，顯具悔悟之心等一切情狀，分別量處如主文所示之刑，及
    諭知易科罰金之折算標準，並於定其應執行刑時，參酌司法
    院釋字第 662號解釋：「中華民國94年2月2日修正公布之現
    行刑法第 41條第2項，關於數罪併罰，數宣告刑均得易科罰
    金，而定應執行刑之刑逾6個月者，排除適用同條第1項得易
    科罰金之規定部分，與憲法第23條規定有違，並與本院釋字
    第36 6號解釋意旨不符，應自本解釋公布之日起失其效力。
    」亦即對於數罪併罰，數宣告刑均得易科罰金，而定應執行
    之刑超過 6個月之案件，依司法院釋字第366號、第662號解
    釋仍得易科罰金意旨，同時定被告易科罰金之折算標準，以
    資懲儆。又中華民國九十六年罪犯減刑條例於 96年7月16日
    公布施行，而被告偽造「甲○○」署名向新光銀行申辦信用
    卡、於信用卡背面簽名條碼上偽造之「甲○○」署名及起訴
    書附表編號01至64號之犯行，犯罪時間係在 96年4月24日以
    前，且無不能減刑之事由，合於該條例第 2條第1項第3款之
    規定，爰分別依法減輕其宣告刑2分之1，並均諭知易科罰金
    之折算標準及定其應執行之刑。被告所犯上開之罪，均得易
    科罰金，惟犯偽造「甲○○」署名向新光銀行申辦信用卡、
    於信用卡背面簽名條碼上偽造之「甲○○」署名及起訴書附
    表編號01至46號之犯行部分，其易科罰金之折算標準為以銀
    元 300元即新臺幣900元折算1日，起訴書附表編號47至76號
    犯行部分，易科罰金之折算標準則以新臺幣1000元折算 1日
    ，本件既係在減刑後定其應執行之刑，參酌法院辦理96年減
    刑條例案件應行注意事項第34點之規定，應擇最有利於受刑
    人之折算標準，故本件在減刑後經合併定執行刑，其易科罰
    金折算標準，應適用修正前刑法第 41條第1項前段之規定，
    定其應執行之刑及易科罰金之折算標準如主文所示（臺灣高
    等法院 96年度第1次刑事庭庭長會議就罪犯減刑條例法律問
    題決議第7號參照）。被告行為後，刑法第74條雖亦於94年2
    月2日修正公布，自 95年7月1日施行，惟緩刑之規定，並非
    關於行為可罰性之刑罰法律規範，係屬刑之執行規範，應無
    新刑法第2條第1項之適用，故犯罪在新法施行前，於新刑法
    施行後裁判，關於緩刑之宣告，自應適用修正後刑法第74條
    之規定，此有前揭最高法院 95年度第8次刑事庭會議紀錄可
    考。查被告未曾因故意犯罪受有期徒刑以上刑之宣告，有臺
    灣高等法院被告前案紀錄表 1份附卷可參，審酌被告一時失
    慮，偶罹刑章，且業與新光銀行達成和解，賠償損害，獲得
    告訴人宥恕，已如前述，而其目前於餐廳擔任臨時工，如受
    刑之執行，恐致其失業，本院綜合上情，認其經此偵審程序
    應已知所教訓，所宣告之刑，以暫不執行為適當，併依修正
    後刑法第74條第1項第1款規定，宣告緩刑 3年，以勵自新。
    被告於新光銀行信用卡申請書上偽造之「甲○○」署名 2枚
    ，及於新光銀行信用卡背面簽名條碼上偽造之「甲○○」署
    名1枚，應依刑法第219條規定沒收。又起訴書附表所示信用
    卡簽帳單商店留存聯，雖已分別交付發卡銀行或特約商店而
    加以行使，非被告所有之物且未扣案，惟無證據證明已滅失
    ，其上偽造之「甲○○」署名共76枚，不問屬於犯人與否，
    亦均應依刑法第 219條規定沒收。至被告刷卡消費而取得之
    簽帳單顧客存根聯，未經扣案，復據被告供陳均已丟棄，復
    無證據證明現仍存在，堪認已經滅失，其上之偽造「甲○○
    」署名，自無從加以沒收，附此敘明。
據上論斷，應依刑事訴訟法第 273條之1第1項、第299條第1項前
段、第310條之2、第454條第2項，刑法第2條第1項前段、修正前
第56條、第55條後段、第41條第1項前段、第51條第5款、現行刑
法第 55條前段、第210條、第216條、第219條、第339條第1項、
第 74條第1項第1款，現行法規所定貨幣單位折算新臺幣條例第2
條，中華民國九十六年罪犯減刑條例第2條第1項第3款、第7條、
第9條，判決如主文。
本案經檢察官蘇維達到庭執行職務
中    華    民    國    98    年    9     月    30    日
                  刑事第八庭    法  官  詹慶堂
以上正本證明與原本無異。
如不服本判決應於收受送達後10日內向本院提出上訴書狀，並應
敘述具體理由；其未敘述上訴理由者，應於上訴期間屆滿後20日
內向本院補提理由書（均須按他造當事人之人數附繕本）「切勿
逕送上級法院」。告訴人或被害人如對於本判決不服者，應具備
理由請求檢察官上訴，其上訴期間之計算係以檢察官收受判決正
本之日期為準。
                                書記官  蔡易霖
中    華    民    國    98    年    9     月    30    日
刑法第210條
偽造、變造私文書，足以生損害於公眾或他人者，處 5 年以下有
期徒刑。
刑法第216條
行使第 210 條至第 215 條之文書者，依偽造、變造文書或登載
不實事項或使登載不實事項之規定處斷。
刑法第339條
意圖為自己或第三人不法之所有，以詐術使人將本人或第三人之
物交付者，處5年以下有期徒刑、拘役或科或併科1千元以下罰金
。
以前項方法得財產上不法之利益或使第三人得之者，亦同。
前二項之未遂犯罰之。


司法院資訊處製作；財團法人民間司法改革基金會備份。
